【裁判字號】    89,上訴,1815
【裁判日期】    890707
【裁判案由】    偽造文書等
【裁判全文】
臺灣高等法院刑事判決                          八十九年度上訴字第一八一五號
    上  訴  人
    即  被  告  甲○○
右上訴人因偽造文書等案件，不服臺灣新竹地方法院八十八年度訴緝字第三七號，中
華民國八十九年四月二十一日第一審判決（起訴案號：臺灣新竹地方法院檢察署八十
八年度偵字第四一二三號）提起上訴，本院判決如左：
    主  文
原判決撤銷。
甲○○共同行使偽造私文書，足以生損害於他人，累犯，處有期徒刑捌月。
如附表所示偽造之印文均沒收。
    事  實
一、甲○○於民國七十八年十二月七日，因違反懲治盜匪條例案件，經本院判處有期
    徒刑四年，於七十九十年一月二十五日確定，送監執行，於八十年二月二十三日
    ，經本院裁定減為有期徒刑二年八月確定，於八十二年十一月三日假釋出獄，假
    釋期間於八十四年四月六日期滿，未經撤銷而視為執行完畢。詎仍不知悔改，於
    八十七年十月間，其堂哥曾一文（經原審判處罪刑確定）急需資金，因缺乏資力
    証明文件，致無法向銀行貸款，甲○○遂與曾一文共同基於意圖為自己不法所有
    暨行使偽造私文書、偽造關於服務之證書之犯意聯絡，渠二人明知不詳年籍自稱
    「嚴春茂」之成年男子所提供之曾一文曾擔任大豐冷熱晶片股份有限公司（以下
    簡稱大豐公司）經理之薪資表二紙、員工在職證明書一紙及八十六年度各類所得
    扣繳暨免扣繳憑單一紙均屬偽造，仍由甲○○透過報紙廣告，以新台幣（下同）
    五千元向「嚴春茂」購入上開偽造文件，曾一文於支付甲○○五千元後，乃擬持
    向銀行貸款使用，甲○○並與曾一文約定將來向銀行貸款金額百分之十應交予甲
    ○○作為報酬，嗣曾一文於同年十一月二十日，持上開偽造之薪資表、各類所得
    扣繳暨免扣繳憑單之私文書及員工在職證明書之特種文書，向新竹市亞太商業銀
    行（以下簡稱亞太銀行）信用貸款部之職員提示，而行使之，曾一文並訛稱係大
    豐公司之經理，而欲貸款四十萬元，足生損害於大豐公司及亞太銀行辨識貸款人
    資力之正確性，嗣經亞太銀行派員親往新竹市○○路九十九巷十七弄十三號查訪
    ，得知大豐公司並未在該址營業，曾一文亦非大豐公司職員等情，而未核准貸款
    ，曾一文等因而未詐得財物。
二、案經法務部調查局新竹調查站移送臺灣新竹地方法院檢察署檢察官偵查起訴。
    理  由
一、訊據上訴人即被告甲○○否認有右開行使偽造私文書等犯行，辯稱：伊僅替伊堂
    哥曾一文購買上開偽造之文件，貸款之事，伊並不知情云云，惟查，右開事實，
    業據被告於原審坦承不諱（見原審卷第九頁、第十九頁、第三十六頁至第三十八
    頁），核與共犯曾一文及證人即亞太銀行職員鄭成榜於原審八十八年度訴字第四
    二三號刑事案件中陳述情節相符（見該案偵查卷第三十七頁、第三十八頁、審理
    卷第二十一頁、第二十二頁），而大豐公司於八十四年十二月十九日設立登記後
    ，因產品無法量產而從未實際營業，並於八十五年十一月三日解散在案，曾一文
    從未於大豐公司任職等情，亦據證人即負責籌辦大豐公司設立登記之楊瑞玲於偵
    查中證述翔實（見偵查卷第三十九頁），此外復有大豐公司臨時股東會議事錄、
    解散申請書、臺灣省政府建設廳八十五年十二月二日八五建三甲字第七二一四七
    二號函、貸款申請書、大豐公司薪資表、員工在職証明書、各類所得扣繳暨免扣
    繳憑單、曾一文及其配偶陳淑芬身分證正反面等件影本在卷可稽（見偵查卷第九
    頁至第十四頁、第十八頁至第二十一頁），事證明確，被告所辯為卸責之詞，不
    足採信，其犯行洵堪認定。
二、被告與曾一文基於意圖為自己不法所有之犯意聯絡，由被告購入上開偽造之資薪
    表、各類所得扣繳憑單及在職証明書後，交由曾一文持向亞太銀行提示，並訛稱
    係大豐公司經理而欲貸款項未果，自足以生損害於大豐公司及亞太銀行辨識貸款
    人資力之正確性，核其所為係犯刑法第二百十六條、第二百十條之行使偽造私文
    書罪、第二百十六條、第二百十二條之行使偽造關於服務之證書罪、第三百三十
    九條第三項、第一項之詐欺未遂罪。被告一個行使行為同時觸犯行使偽造私文書
    及行使偽造關於服務之證書，應依刑法第五十五條想像競合犯之規定從一較重之
    行使偽造私文書處斷；又被告行使偽造私文書目的在於詐欺取財，其所犯行使偽
    造私文書與詐欺未遂罪之間，有方法結果之牽連關係，應依刑法第五十五條牽連
    犯之規定從一較重之行使偽造私文書論處。被告與曾一文就上開犯罪有犯意聯絡
    、行為分擔，均為共同正犯。又被告前於七十八年十二月七日，因違反懲治盜匪
    條例案件，經本院判處有期徒刑四年，於七十九十年一月二十五日確定，送監執
    行，於八十年二月二十三日，經本院裁定減為有期徒刑二年八月確定，於八十二
    年十一月三日假釋出獄，假釋期間於八十四年四月六日期滿，未經撤銷而視為執
    行完畢，此有本院被告全國前案紀錄表在卷可稽，被告於五年以內，再犯本件最
    重本刑有期徒刑以上之罪，為累犯，應依刑法第四十七條規定加重其刑。
三、原審以被告罪證明確，予以論罪科刑，固非無見，惟按偽造之印文，不問屬於犯
    人與否，沒收之，刑法第二百十九條定有明文。本件大豐公司經理之薪資表二紙
    、員工在職證明書一紙及八十六年度各類所得扣繳暨免扣繳憑單一紙上偽造之「
    大豐冷熱晶片股份有限公司」、「汪秉龍」印文，原判決漏未諭知沒收，自有未
    合，被告上訴意旨否認犯行，固無理由，惟原判決有可議，自應由本院將原判決
    撤銷改判，爰審酌被告購入偽造之薪資表、員工在職證明書、各類所得扣繳暨免
    扣繳憑單，以申請貸款，犯罪之動機、目的不良，但尚未詐得款項，所生危害非
    重，及犯後於原審坦承犯行等一切情狀，量處有期徒刑八月。
    如附表所示偽造之「大豐冷熱晶片股份有限公司」、「汪秉龍」印文，依刑法第
    二百十九條規定諭知沒收。
四、公訴人認為被告另涉有偽造私文書、偽造公司印章及與「嚴春茂」間就行使偽造
    私文書部分為共同正犯部分。惟按犯罪事實應依證據認定之，無證據不得推定其
    犯罪事實；又不能證明被告犯罪者，應諭知無罪之判決，刑事訴訟法第一百五十
    四條、第三百零一條第一項分別定有明文，復按事實之認定，應憑證據，如未能
    發現相當證據，或證據不足以證明，自不能以推測或擬制之方法，以為裁判基礎
    ；又認定不利於被告之事實，須依積極證據，苟積極證據不足為不利於被告事實
    之認定時，即應為有利於被告之認定，更不必有何有利之證據，最高法院四十年
    臺上字第八六號及三十年上字第八一六號判例闡釋甚明。經查：本件被告堅詞上
    開偽造之薪資表、在職證明書及各類所得扣繳憑單，係以五千元向「嚴春茂」所
    購入，洽購時並未指定須偽造「大豐公司」名義之証件，在「嚴春茂」交付上開
    証件前，根本不知「嚴春茂」所偽造者究係以何公司名義出具之文件（見原審八
    十九年四月十一日筆錄），是尚難指為被告有何偽造文書、公司印章之犯行；且
    「嚴春茂」之所以交付上開偽造文件，衡諸社會常情，亦應僅在出售營利之目的
    而已，自不得遽予認定被告與「嚴春茂」有何犯意聯絡、行為分擔而共犯行使偽
    造私文書之行為。此外，復查無其他積極證據足資證明被告偽有造私文書、公司
    印章及與「嚴春茂」共犯行使偽造私文書之犯行，自不得推斷被告有此部分之犯
    行。惟公訴意旨既認為被告偽造公司印章係偽造私文書之部分行為，而偽造私文
    書復為行使偽造私文書之低度行為，爰不就被告偽造私文書、公司印章部分，另
    為無罪之諭知。
據上論斷，應依刑事訴訟法第三百六十九條第一項前段、第三百六十四條、第二百九
十九條第一項前段，刑法第二十八條、刑法第二百十六條、第二百十條、第二百十二
條、第三百三十九條第三項、第一項、第五十五條、第四十七條，罰金罰鍰提高標準
條例第一條前段，判決如主文。
本案經檢察官蔡茂松到庭執行職務。
中    華    民    國    八十九    年      七        月        七        日
                            臺灣高等法院刑事第二十四庭
                                審判長法  官  陳  貽  男
                                      法  官  帥  嘉  寶
                                      法  官  李  世  貴
右正本證明與原本無異。
如不服本判決應於收受送達後十日內向本院提出上訴書狀，其未敘述上訴之理由者並
得於提起上訴後十日內向本院補提理由書（均須按他造當事人之人數附繕本）。
                                      書記官  魏  汝  萍
中    華    民    國    八十九    年      七        月        十        日
附錄本案論罪科刑法條：
刑法第二百十六條
行使第二百十條至第二百十五條之文書者，依偽造、變造文書或登載不實事項或使登
載不實事項之規定處斷。
刑法第二百十條
偽造、變造私文書，足以生損害於公眾或他人者，處五年以下有期徒刑。
刑法第二百十二條
偽造、變造護照、旅券、免許證、特許證及關於品行、能力服務或其他相類之證書、
介紹書,足以生損害於公眾或他人者,處一年以下有期徒刑、拘役或三百元以下罰金。
刑法第三百三十九條第一項、第三項
意圖為自己或第三人不法之所有，以詐術使人將本人或第三人之物交付者，處五年以
下有期徒刑、拘役或科或併科一千元以下罰金。
前二項之未遂犯處罰之。
附表：
    偽造之大豐公司經理之薪資表二紙、員工在職證明書一紙及八十六年度各類所得
    扣繳暨免扣繳憑單一紙上偽造之「大豐冷熱晶片股份有限公司」印文四枚暨偽造
    之大豐公司員工在職證明書上偽造之「汪秉龍」印文一枚。


司法院資訊處製作；財團法人民間司法改革基金會備份。
